【裁判字號】    95,中簡上,442
【裁判日期】    951018
【裁判案由】    違反動產擔保交易法
【裁判全文】
臺灣臺中地方法院刑事判決           95年度中簡上字第442號
上  訴  人  臺灣臺中地方法院檢察署檢察官
被      告  甲○○
上列上訴人因被告違反動產擔保交易法案件，不服本院臺中簡易
庭中華民國95年6月15日95年度中簡字第1406號第一審刑事簡易
判決（聲請簡易判決處刑案號：臺灣臺中地方法院檢察署95年度
偵緝字第811號），提起上訴，本院管轄之第二審合議庭判決如
下︰
    主  文
原判決撤銷。
甲○○動產擔保交易之債務人，意圖不法之利益，將標的物出賣
，致生損害於債權人，累犯，處拘役伍拾日，如易科罰金，以銀
元佰元即新臺幣玖佰元折算壹日。
    事  實
一、甲○○曾於民國九十一年間因犯賭博罪，經臺灣臺南地方法
    院判處有期徒刑三月確定，嗣於九十一年八月二十三日易科
    金執行完畢。其於九十三年二月十三日，依動產擔保交易法
    規定，以附條件買賣之方式，向春安車業有限公司（下稱春
    安公司，址設臺中市○區○○路三四九號一樓，該公司負責
    人為許清源）購買車牌號碼ＨＬＸ─四四八號，三陽牌之重
    型機車一輛，為動產擔保交易之債務人。雙方約定分期總價
    款為新臺幣（下同）四萬二千一百二十元，自九十三年二月
    十三日起至九十四年二月十日止，以每月為一期，計分十二
    期給付，每期應付款三千五百十元，並約定以臺中市○區○
    ○路四六三號為標的物存放處所，在價金未完全付清前，標
    的物所有權仍屬債權人春安公司所有，甲○○僅得依約占有
    使用，不得任意將標的物遷移、出賣、出質、移轉、抵押或
    為其他處分。詎甲○○於取得前開機車，繳付三期分期款後
    ，即拒不清償其餘分期款，竟意圖不法之利益，於九十三年
    六、七月間某日，將前開機車遷移交由不知情之臺南市友人
    張海雄騎用，並進而於同年八月二日，委託不知情之張海雄
    將前開機車出賣予林雅媚，使春安公司追索無著，致生損害
    於春安公司。
二、案經春安公司訴由臺灣臺中地方法院檢察署檢察官偵查後聲
    請簡易判決處刑。
    理  由
一、上開犯罪事實，業據被告甲○○於本院審理時坦承不諱，核
    與告訴代理人丙○○於偵查中指訴情節相符，並有附條件買
    賣契約書影本、`告訴人春安公司之臺中市政府營利事業登
    記證影本、交通部公路總局臺中區監理所南投監理站九十五
    年八月十四日中監投字第Ｚ○○○○○○○○○號函送之上
    開重型機車九十三年八月二日過戶登記書影本各一份附卷可
    稽。是被告既同意以附條件買賣之方式向告訴人購買上開重
    型機車，應明知在價金未完全付清前，標的物所有權仍屬春
    安公司所有，不得對標的物為任意遷移、出賣，竟未繼續繳
    納約定之分期價款，復將前開機車遷移後加以出賣，致告訴
    人受損害，足見被告有不法利益之意圖，至為灼然。事證明
    確，被告上開犯行堪以認定，應予依法論科。
二、查被告行為後，(一)刑法第二條、第三十三條、第四十七條、
    第四十九條、第四十一條業於九十四年二月二日修正公布，
    並自九十五年七月一日起施行（下稱新法；修正前刑法下稱
    舊法）。又罰金罰鍰提高標準條例第二條已於九十五年五月
    十七日公布刪除，並自九十五年七月一日施行。刑法施行法
    第一條之一亦於九十五年六月十四日修正公布增訂。新法第
    二條第一項之規定，係規範行為後法律變更所生新舊法律比
    較適用之準據法，於新法施行後，應適用新法第二條第一項
    之規定，為「從舊從輕」之比較。(二)(1)被告所犯動產擔保交
    易法第三十八條之罪，其法定刑中有或科或併科六千元以下
    罰金刑。而新法第三十三條第五款關於主刑罰金已修正為：
    「罰金：新臺幣一千元以上，以百元計算」，與舊法第三十
    三條第五款規定：「罰金：一元（按：指銀元，下同）以上
    」相較，修正後關於罰金刑之法定範圍顯已提高。是依新法
    第三十三條第五款規定，被告所犯之罪，其法定刑科以罰金
    刑之範圍最低為新臺幣一千元，然依舊法第三十三條第五款
    規定，其法定刑處以罰金刑之範圍最低為銀元一元，再依現
    行法規所定貨幣單位折算新臺幣條例第二條規定「現行法規
    所定金額之貨幣單位為圓、銀元或元者，以新臺幣元之三倍
    折算之」，換算為新臺幣後，最低額為新臺幣三元。是前開
    修正後之規定並無較有利於被告之情形，故依刑法第二條第
    一項前段規定，應適用舊法第三十三條第五款規定定其罰金
    之法定刑。(2)新法第四十七條第一項、第四十九條分別規定
    「受徒刑之執行完畢，或一部之執行而赦免後，五年以內故
    意再犯有期徒刑以上之罪者，為累犯，加重本刑至二分之一
    」；「累犯之規定，於前所犯罪在外國法院受裁判者，不適
    用之」；舊法第四十七條、第四十九條則分別規定「受有期
    徒刑之執行完畢，或受無期徒刑或有期徒刑一部之執行而赦
    免後，五年以內再犯有期徒刑以上之罪者，為累犯，加重本
    刑至二分之一」；「累犯之規定，於前所犯罪依軍法或於外
    國法院受裁判者，不適用之」。被告係於前案受有期徒刑執
    行完畢五年以內，故意再犯本案之罪，不論依新舊法規定，
    均構成累犯，新法並無較有利於被告之情形。(3)修正增訂之
    刑法施行法第一條之一規定「中華民國九十四年一月七日刑
    法修正施行後（按指九十五年七月一日），刑法分則編所定
    罰金之貨幣單位為新臺幣。九十四年一月七日刑法修正時，
    刑法分則編未修正之條文定有罰金刑者，自九十四年一月七
    日刑法修正施行後，就其所定數額提高為三十倍。但七十二
    年六月二十六日到九十四年一月七日新增或修正之條文，就
    其所定數額提高為三倍」，被告所犯之罪，其法定刑有或科
    或併科六千元以下罰金刑之規定，且為刑法分則編未修正之
    條文定有罰金刑者；於刑法施行法第一條之一修正增訂前，
    其貨幣單位為銀元，罰金刑之提高標準應適用罰金罰鍰提高
    標準條例第一條「依法律應處罰金、罰鍰者，就其原定數額
    得提高為二倍至十倍」之規定，再依現行法規所定貨幣單位
    折算新臺幣條例第二條規定，如換算為新臺幣，應為罰金新
    臺幣十八萬元以下（六千元乘十乘三）；如適用刑法施行法
    第一條之一規定提高三十倍，亦為新臺幣十八萬元以下（六
    千元乘三十）。比較此部分新舊法適用之結果，新法並無較
    有利於被告之情形，故依刑法第二條第一項前段規定，關於
    法定刑罰金提高標準部分，自應適用行為時之法律即罰金罰
    鍰提高標準條例第一條前段規定。(4)新法第四十一條第一項
    前段規定「犯最輕本刑為五年以下有期徒刑以下之刑之罪者
    ，而受六個月以下有期徒刑或拘役之宣告者，得以新臺幣一
    千元、二千元或三千元折算一日，易科罰金」；舊法第四十
    一條第一項前段則規定「犯最重本刑為五年以下有期徒刑以
    下之刑之罪，而受六個月以下有期徒刑或拘役之宣告，因身
    體、教育、職業、家庭之關係或其他正當事由，執行顯有困
    難者，得以一元以上三元以下折算一日，易科罰金」。修正
    前罰金罰鍰提高標準條例第二條係規定「依刑法第四十一條
    易科罰金或第四十二條第二項易服勞役者，均就其原定數額
    提高為一百倍折算一日；法律所定罰金數額未依本條例提高
    倍數，或其處罰法條無罰金刑之規定者，亦同」。依被告行
    為時易科罰金之折算標準，經提高後，係以銀元三百元折算
    一日，再依現行法規所定貨幣單位折算新臺幣條例第二條規
    定折算為新臺幣後，得以新臺幣三百元以上新臺幣九百元以
    下折算一日，較之新法第四十一條第一項前段規定，得以新
    臺幣一千元、二千元或三千元折算一日之規定，自以行為時
    法為有利於被告。(四)經綜合與本案科刑有關之罰金刑之法定
    範圍、累犯之加重、易科罰金折算標準及罰金提高標準等一
    切情形，比較新舊法結果，新法並無較有利於被告之情形，
    依刑法第二條第一項前段之規定，本案仍應適用行為時法。
三、核被告所為，係犯動產擔保交易法第三十八條之動產擔保交
    易之債務人，意圖不法之利益，將標的物出賣，致生損害於
    債權人罪。被告就上開犯行，係利用不知情之張海雄為之，
    應論以間接正犯。被告將標的物遷移後進而出賣，該遷移行
    為應為出質行為所吸收，不另論罪。查被告曾於九十一年間
    因犯賭博罪，經臺灣臺南地方法院判處有期徒刑三月確定，
    嗣於九十一年八月二十三日易科金執行完畢，此有臺灣高等
    法院被告全國前案紀錄表及臺灣臺中地方法院檢察署刑案資
    料查註紀錄表各一份在卷可憑，其於五年內再犯本件有期徒
    刑之罪，為累犯，應依修正前刑法第四十七條規定加重其刑
    。
四、原審予以被告論罪科刑，固非無見。然查，被告除於九十三
    年六、七月間某日，將前開機車遷移交由不知情之臺南市友
    人張海雄騎用外，尚於同年八月二日，委託不知情之張海雄
    將前開機車出賣予案外人林雅媚，原審就出賣部分漏未論及
    ，容有未洽，且被告業將前開機車出賣得款，非僅遷移而已
    ，原審僅判處拘役四十日，量刑亦稍嫌過輕。檢察官依告訴
    人之請求以原審量刑過輕為由提起上訴，即非無理由，自應
    由本院將原判決撤銷改判。爰審酌被告將上開標的物遷移後
    加以出賣，並於繳納三期分期款後，即拒不繳款，致告訴人
    追索無著受有損害，影響附條件買賣之交易制度，且被告尚
    未與告訴人達成和解，賠償告訴人，惟念其於犯後坦承犯行
    ，已有悔意等一切情狀，量處如主文第二項所示之刑，並依
    修正前第四十一條第一項前段、罰金罰鍰提高標準條例第二
    條規定，諭知易科罰金之折算標準，以資懲儆。
據上論斷，應依刑事訴訟法第四百五十五條之一第一項、第三項
、第三百六十九條第一項前段、第三百六十四條、第二百九十九
條第一項前段，動產擔保交易法第三十八條，刑法第二條第一項
前段、第十一條前段、（修正前）第四十七條、（修正前）第四
十一條第一項前段，罰金罰鍰提高標準條例第一條前段、（修正
前）第二條，現行法規所定貨幣單位折算新臺幣條例第二條，判
決如主文。
本案經檢察官乙○○到庭執行職務
中    華    民    國    95    年    10   月    18     日
                         臺灣臺中地方法院刑事第11庭
                             審判長法  官  吳進發
                                   法  官  莊嘉蕙
                                   法  官  丁智慧
上正本證明與原本無異。
不得上訴。
中    華    民    國    95    年    10   月    18     日
                                   書記官  陳淑華
附錄本案論罪科刑法條全文：
動產擔保交易法第38條
動產擔保交易之債務人，意圖不法之利益，將標的物遷移、出賣
、出質、移轉、抵押或為其他處分，致生損害於債權人者，處3
年以下有期徒刑、拘役或科或併科6000元以下之罰金。


司法院資訊處製作；財團法人民間司法改革基金會備份。
